【裁判字號】    97,訴,238
【裁判日期】    971016
【裁判案由】    偽證
【裁判全文】
臺灣臺東地方法院刑事判決               97年度訴字第238號
公  訴  人  臺灣臺東地方法院檢察署檢察官
被      告  乙○○
                    （現於臺灣泰源技能訓練所執行中）
上列被告因偽證案件，經檢察官提起公訴（97年度偵字第894號
），被告於本院準備程序中為有罪之陳述，經合議庭裁定由受命
法官獨任進行簡式審判程序，判決如下：
    主  文
乙○○證人，於檢察官偵查時，於案情有重要關係之事項，供前
具結，而為虛偽陳述，累犯，處有期徒刑參月。
    犯罪事實
一、乙○○前因違反毒品危害防制條例案件，於民國93年9月13
    日，經臺灣雲林地方法院以93年度訴字第424號判決判處有
    期徒刑1年確定；復因搶奪等案件，於93年10月20日，經同
    法院以93年度訴字第303號判決判處有期徒刑1年2月確定，
    上開2罪接續執行，於95年6月18日縮短刑期執行完畢。詎仍
    不知悔改，明知丙○○並未與其基於意圖為自己不法所有之
    犯意聯絡，共同於下列時、地竊取財物：（一）96年3月15
    日上午10時許，在雲林縣北港鎮○○路36號倉庫前方空地，
    竊取蔡錦助所有之白鐵片1片；（二）96年4月1日20時許，
    在雲林縣水林鄉○○村○○路36號前，竊取洪奢所有之白鐵
    片1片；（三）96年4月1日20時許，在雲林縣水林鄉○○村
    ○○○街10-26號後方空地，竊取黃耀亭所有之白鐵製鐵窗1
    片。竟因另案遭警逮捕時，同行之丙○○逃逸無蹤未被逮捕
    ，而心生怨恨，基於偽證之犯意，於96年6月14日上午9時51
    分，臺灣嘉義地方法院檢察署檢察官就丙○○有無涉及上揭
    竊盜案件訊問時，經檢察官於供前告以具結之義務及偽證之
    處罰後，其於證人結文上簽名具結，而以證人身分逐一證稱
    ，上揭3次竊盜犯行皆係丙○○與其基於為自己不法所有之
    犯意聯絡而共同為之云云，係就上揭3次竊盜案情有重要關
    係之事項，供前具結而為虛偽陳述。嗣96年6月20日臺灣嘉
    義地方法院檢察署檢察官再就上揭竊盜案件隔離訊問丙○○
    與乙○○，丙○○乃堅決否認有此犯行，乙○○亦主動供承
    丙○○並未涉及上揭竊盜案件，始悉上情。
二、案經臺灣嘉義地方法院檢察署自動檢舉呈請臺灣高等法院檢
    察署檢察長令轉臺灣臺東地方法院檢察署檢察官偵查起訴。
    理  由
壹、程序事項
    被告乙○○所犯者非為死刑、無期徒刑、最輕本刑為3年以
    上有期徒刑之罪或高等法院管轄第一審案件，其於準備程序
    進行中，先就被訴事實為有罪之陳述，經告知其簡式審判程
    序之旨，並聽取公訴人、被告之意見後，本院合議庭依刑事
    訴訟法第273條之1第1項之規定，裁定由受命法官獨任以簡
    式審判程序進行本案之審理。
貳、實體事項
一、上揭犯罪事實，業據被告於偵查中、本院準備程序及審理時
    坦承不諱，核與另案被告丙○○之供述相符（見臺灣嘉義地
    方法院檢察署96年度偵字第3326號卷宗第3頁），並有被告
    於96年6月14日檢察官偵查上揭3次竊盜案時，依法具結後之
    證言及證人結文在卷可憑（見上揭檢察署96年度偵字第4662
    號卷宗第8至11頁），足徵被告上開自白與事實相符，罪證
    明確，犯行洵堪認定，應依法論科。
二、按刑法上之偽證罪，為形式犯，不以結果之發生為要件，證
    人於供前或供後具結而就案情有重要關係事項，故為虛偽陳
    述，其犯罪即成立，而該罪所謂於案情有重要關係之事項，
    則指該事項之有無，足以影響於裁判之結果者而言，至於其
    虛偽陳述，法院已否採為裁判或檢察官據為處分之基礎，或
    有無採為基礎之可能，皆於偽證罪之成立無影響，最高法院
    著有71年臺上字第8127號判例可資參照。被告於上開3次竊
    盜案件偵查時之結證既非屬實，雖最終未經承辦檢察官所採
    ，然依上揭說明，要與偽證罪責之成立不生影響。是被告以
    證人身分具結，而為虛偽不實之陳述，核其所為係犯刑法第
    168條偽證罪。又同時對數人偽證或虛偽陳述之內容為複數
    ，因偽證罪所侵害之法益係國家審判權，自僅構成1個偽證
    罪，尚難認係1行為而觸犯數罪名，最高法院著有31年上字
    第1807號判例可資參照。是以，被告所為如上開事實欄所載
    之虛偽陳述內容雖屬複數，然其侵害國家審判權之法益仍屬
    單一，應僅成立1罪。次按犯第168條至第171條之罪，於所
    虛偽陳述或所誣告之案件，裁判或懲戒處分確定前自白者，
    減輕或免除其刑，刑法第172條定有明文。查被告於其所虛
    偽陳述之案件，即其與丙○○共同涉犯之上揭竊盜案件偵查
    中自白有虛偽作證之犯行乙情，有臺灣嘉義地方法院檢察署
    96年6月20日偵查筆錄附卷可稽（見上揭檢察署96年度偵字
    第3326號卷宗第3頁），自應依刑法第172條規定減輕其刑。
    另被告前因違反毒品危害防制條例案件，經臺灣雲林地方法
    院以93年度訴字第424號判決判處有期徒刑1年確定；復因搶
    奪等案件，於93年10月20日，經同院以93年度訴字第303 號
    判決判處有期徒刑1年2月確定，上開2罪接續執行，於95年6
    月18日縮短刑期執行完畢，有臺灣高等法院被告前案紀錄表
    在卷可按，其於有期徒刑執行完畢後5年內，故意再犯本件
    有期徒刑以上之罪，為累犯，應依刑法第47條第1項規定加
    重其刑。被告同時有加重及減輕事由，並依刑法第71條第1
    項規定先加後減之。爰審酌被告藐視證人到庭作證應據實陳
    述之義務，僅因另案遭警逮捕時，同行之丙○○逃逸無蹤未
    被逮捕，而心生怨恨，於以證人身分作證時，任意虛捏情詞
    ，就案情重要事項為虛偽證言，使司法機關為無益之調查，
    甚至陷於錯誤之危險，對司法權之正確行使已生相當之妨害
    ，有害司法正義之實現，惟其於本院審理時尚能坦承犯行，
    兼衡酌其犯罪之動機、目的、手段、智識程度等一切情狀，
    量處如主文所示之刑。
據上論斷，應依刑事訴訟法第273條之1第1項、第299條第1項前
段，刑法第168條、第172條、第47條第1項，判決如主文。
本案經檢察官甲○○到庭執行職務。
中    華    民    國    97    年    10    月    16    日
                  刑事第三庭    法  官  陳鈺雯
以上正本證明與原本無異。
如不服本判決應於收受本判決後10日內向本院提出上訴書狀；上
訴書狀應敘述具體理由。未敘述上訴理由者，應於上訴期間屆滿
後20日內向本院補提理由書狀（均須按他造當事人之人數附繕本
）。「切勿逕送上級法院」。
告訴人或被害人對於本判決如有不服，請書具不服之理由狀，請
求檢察官上訴者，其上訴期間之計算係以檢察官收受判決正本之
日期為準。
                                書記官  沈茜庭
中    華    民    國    97    年    10    月    16    日
附錄本案論罪科刑法條：
刑法168條
於執行審判職務之公署審判時或於檢察官偵查時，證人、鑑定人
、通譯於案情有重要關係之事項，供前或供後具結，而為虛偽陳
述者，處7年以下有期徒刑。


司法院資訊處製作；財團法人民間司法改革基金會備份。
